【裁判字號】    95,訴,2036
【裁判日期】    951227
【裁判案由】    槍砲彈藥刀械管制
【裁判全文】
臺灣板橋地方法院刑事判決              95年度訴字第2036號
公  訴  人  臺灣板橋地方法院檢察署檢察官
被      告  甲○○
選任辯護人  蔡明和  律師
上列被告因違反槍砲彈藥刀械管制條例案件，經檢察官提起公訴
（95年度偵字第9595號），本院判決如下：
    主  文
甲○○連續未經許可，持有空氣手槍，處有期徒刑壹年捌月，併
科罰金新臺幣壹拾萬元，罰金如易服勞役，以新臺幣貳仟元折算
壹日。緩刑年。扣案之空氣狙擊槍壹支（槍枝管制編號：00
00000000號）、空氣手槍貳支（槍枝管制編號：000
0000000號、0000000000號）均沒收。
    事  實
一、甲○○明知空氣手槍及狙擊槍，屬槍砲彈藥刀械管制條例所
    列管之槍砲，未經許可均不得製造、販賣、運輸、轉讓、持
    有或寄藏，竟基於持有可發射子彈具有殺傷力槍枝之概括犯
    意，先於民國94年5 月間某日，透過「雅虎奇摩」拍賣網站
    ，以新台幣（下同）15,000元之價格，自真實姓名年籍均不
    詳之張姓男子處，購得可發射子彈具殺傷力之空氣狙擊槍1
    支（槍枝管制編號：0000000000號）而持有之；復於95年2
    、3 月間某日，再透過上述拍賣網站，以4,800 元之價格，
    自真實姓名、年籍不詳之男子處，購得WC403 型之空氣手槍
    1 支（槍枝管制編號：0000000000號，起訴書誤載為「改造
    手槍」，應予更正）而持有之；再於95年3 月上旬某日，以
    3,80 0元之價格，向真實姓名年籍不詳之顧姓男子，購得WC
    401 型之空氣手槍1 支（槍枝管制編號：0000000000號，起
    訴書誤載為「改造手槍」，應予更正）並持有之。上開空氣
    狙擊槍及空氣手槍均藏放在甲○○位在台北縣土城市○○街
    32 之2號5 樓之住處。嗣經警於95年4 月6 日持本院核發之
    搜索票前往上址搜索，始悉上情，並扣得上開槍械共計3 支
    。
二、案經板橋憲兵隊移送臺灣板橋地方法院檢察署檢察官偵查起
    訴。
    理  由
一、訊據被告甲○○於本院審理中對於上揭事實已坦承不諱，而
    扣案之狙擊槍1 支（槍枝管制編號：0000000000號）及空氣
    手槍2 支（槍枝管制編號：0000000000號、0000000000號）
    ，經送內政部警政署刑事警察局鑑驗結果，認扣案之空氣手
    槍（槍枝管制編號：0000000000號），以小型二氧化碳高壓
    鋼瓶內氣體為發射動力，經實際試射，其彈丸（直徑6MM 鋼
    珠、重量0.88公克）之發射速率分別為180 、181 、177 公
    尺／秒，其動能分別為5.83、5.90、5.64焦耳，換算其單位
    面積動能分別為36.67 、37.08 、35.46 焦耳／平方公分；
    而扣案之空氣手槍（槍枝管制編號：0000000000號），亦屬
    以小型二氧化碳高壓鋼瓶內氣體為發射動力，經實際試射，
    其彈丸（直徑4.5MM 鋼珠、重量0.35公克）之發射速率分別
    為187 、182 、181 公尺／秒，其動能分別為6.12、5.80、
    5.73焦耳，換算其單位面積動能分別為38.48 、36.45 、36
    .05 焦耳／平方公分；另狙擊槍（槍枝管制編號：00000000
    00號）則係已拆解之空氣長槍槍管、槍身等零件。又依該局
    對活豬作射擊測試結果，彈丸單位面積動能達24焦耳／平方
    公分，則足以穿入豬隻皮肉層，而依日本科學警察研究所之
    研究結果，彈丸單位面積動能達20焦耳／平方公分則足以穿
    入人體皮肉層等情，有該局95年6 月13日刑鑑字第09500503
    23號槍彈鑑定書附卷可佐（見偵查卷第56至59頁）。此外，
    並有上述槍械3 支扣案可佐，足見被告所為自白與事實相符
    ，自得採為認定之依據。本件事證已臻明確，被告犯行堪以
    認定。
二、有關本案之新舊法比較：
  (一)按被告甲○○行為後，刑法及刑法施行法業於94年2 月2日
    經總統以華總一義字第09400014901 號令修正公布，並於95
    年7 月1 日施行（下稱「新刑法」，修正前刑法下稱「舊刑
    法」），參酌最高法院95年5 月23日刑事庭第8 次會議決議
    結論，新刑法第2 條第1 項之規定，係規範行為後法律變更
    所生新舊法律比較適用之準據法，於新刑法施行後，應適用
    新刑法第2 條第1 項之規定，為「從舊從輕」之比較。且比
    較時，應就罪刑有關之共犯、未遂犯、連續犯、想像競合犯
    、牽連犯、結合犯以及累犯加重、自首減輕、暨其他法定加
    減原因與加減例等一切情形，綜其全部罪刑之結果，而為比
    較，再適用有利於行為人之法律處斷，以決定罪刑之適用。
    而易科罰金、易服勞役、緩刑、保安處分之宣告，則涉及裁
    量權之行使，須於裁量權行使時，方有比較適用問題，此部
    分得予割裂適用。
  (二)次依上述原則綜合比較本件全部罪刑結果，被告行為後：
  舊刑法第56條有關連續犯之規定業經修正刪除，是於新法修
    正施行後，被告之數犯罪行為，應分論併罰。依新刑法第2
    條第1 項之規定比較新、舊法結果，仍應適用較有利於被告
    之行為時法律即舊法論以連續犯。
  至被告所犯槍砲彈藥刀械管制條例第8 條第4 項之罰金刑部
    分，修正前刑法第33條第5 款規定：「罰金：1 元（銀元）
    以上」，修正後刑法第33條第5 款則規定：「罰金：新臺幣
    一千元以上，以百元計算之」。是新刑法第33條第5 款所定
    罰金刑最低數額，較之舊刑法提高，自以舊刑法第33條第5
    款規定有利於被告。
  (三)新修正同法第59條規定：「犯罪之情狀顯可憫恕，認科以最
    低度刑仍嫌過重者，得酌量減輕其刑。」其修正前係規定：
    「犯罪之情狀可憫恕者，得酌量減輕其刑。」考其立法目的
    ，乃為防止酌減其刑之濫用，而予以嚴定其適用條件，惟新
    修正之規定，係將法院向來實務上酌減審認之標準見解予以
    明文化，非屬法律變更，自無前揭擇用整體原則之適用。此
    部分應適用裁判時之有效規範，即新修正刑法第59條之規定
    。
  (四)另刑法第74條有關緩刑之規定雖亦經修正，惟緩刑之規定，
    並非關於行為可罰性之法律規範，而係屬刑之宣告規範，無
    新刑法第2 條第1 項之適用，其適用關係必須是以案件在裁
    判時為準，並非以行為時為準。是以本件被告犯罪固在前揭
    刑法修正條文施行前，惟本件裁判時係於刑法修正條文施行
    後，自應適用新刑法第74條規定（參照前述最高法院95年第
    8 次刑事庭會議決議），而未涉及法律變更之比較適用，亦
    無刑法第2 條第1 項之適用問題，尚無悖於前述整體適用原
    則。
三、核被告甲○○所為，係犯係犯槍砲彈藥刀械管制條例第8 條
    第4 項之未經許可持有空氣手槍罪。被告先後各次未經許可
    持有具殺傷力之空氣狙擊槍及空氣手槍之犯行，時間緊接、
    手法相同，所犯為又構成要件相同之罪，顯係基於概括之犯
    意反覆為之，為連續犯，應依舊刑法第56條之規定，論以未
    經許可持有空氣手槍之一罪，並加重其刑。又本件被告持有
    之空氣手槍及空氣狙擊槍，經以裝填之鋼珠射擊，鑑出單位
    面積動雖逾每平方公分24焦耳，而可認具殺傷力，然被告持
    有該等槍械，乃用於射擊鐵罐，業經被告於本院供述甚明，
    且該等槍枝又係以裝填鋼珠為其射出物，顯見對於他人生命
    、身體之威脅程度，實遠低於以裝填火藥且具金屬彈頭之子
    彈作為發射物之槍枝，倘繩以相同之刑，乃情輕法重，是被
    告犯行可謂情狀顯可資憫恕，科以最低刑仍嫌過重，爰依修
    正後刑法第59條規定，減輕其刑，並先加後減之。本院審酌
    被告並無前科，素行良好，其基於個人把玩之目的而持有上
    開具有殺傷力之槍械之犯罪動機、目的、手段，與未用於從
    事犯罪，然仍對社會治安造成潛在威脅之犯罪所生危害程度
    ，與被告犯罪後坦承犯行之犯罪後態度等一切情狀，量處如
    主文所示之刑。就本件被告罰金刑宣告涉及易服勞役折算標
    準部分，新刑法第42條第3項前段之規定，即：「易服勞役
    以新臺幣一千元、二千元或三千元折算一日」，而被告行為
    時之舊刑法第42 條第2項前段則規定：「易服勞役以一元（
    銀圓）以上三元以下，折算一日」，而被告行為時之易服勞
    役折算標準，修正前罰金罰鍰提高標準條例第2條前段之規
    定（現已刪除），就其原定數額提高為一百倍折算一日，亦
    即，被告行為時之易服勞役折算標準，應以銀元三百元折算
    一日，經折算為新臺幣後，應以新臺幣九百元折算為一日。
    比較新舊刑法之易服勞役折算標準，以新刑法第42條第3項
    前段之規定，較有利於被告。爰依新刑法第42條第3項之規
    定，並就罰金刑部分諭知易服勞役折算標準。
四、末查，被告並無前科，亦未曾受有期徒刑以上之宣告，此有
    臺灣高等法院被告前案紀錄表一件在卷可查，被告一時失慮
    ，為其個人把玩之目的而持有具殺傷力之槍枝，而罹刑典，
    然被告犯後坦承犯行，且向財團法人臺灣兒童及家庭扶助基
    金會捐款50,000元，亦有捐款收據1 紙在卷可查，足見其已
    深自悔悟。參以被告任職遠傳電信公司，有正當職業，亦有
    在職證明書一件在卷可查，經此刑之宣告後，應知警惕，而
    無再犯之虞，因認暫不執行其刑為適當，併予宣告緩刑3 年
    ，以啟自新。
五、扣案之具殺傷力之空氣狙擊槍1 支、空氣手槍2 支，均屬違
    禁物，應依刑法第38條第1 項第1 款之規定宣告沒收。至扣
    案之無殺傷力之PPK 空氣手槍（編號：0000000000號）、仿
    M16 步槍（編號：000000000 號）、空氣手槍（編號：0000
    000000）號，及二氧化碳小鋼瓶、6 釐米鋼珠彈3 瓶、8 釐
    米鋼珠彈1 盒、4.5 釐米鋼珠彈2 盒、8 釐米鋁彈1 袋、AB
    彈1 包等物，雖為被告所有之物，然與本件未經許可持有具
    殺傷力之槍械犯行尚無關涉，爰不予宣告沒收，併此敘明。
據上論斷，應依刑事訴訟法第299 條第1 項前段，槍砲彈藥刀械
管制條例第8 條第4 項，修正後刑法第2 條第1 項、第11條前段
、修正前第56條、修正後第59條、修正後第42條第3 項、修正後
第74條第1 項第1 款、第38條第1 項第1 款，判決如主文。
本案經檢察官馬凱蕙到庭執行職務。
中    華    民    國    95    年    12    月    27    日
                  刑事第十四庭  審判長法  官  林海祥
                                      法  官  朱敏賢
                                      法  官  汪怡君
上列正本證明與原本無異。
如不服本判決，應於送達後十日內向本院提出上訴狀。
                                      書記官  李郁禎
中    華    民    國    95    年    12    月    27    日
附錄本案論罪科刑法條全文：
槍砲彈藥刀械管制條例第8條
未經許可，製造、販賣或運輸鋼筆槍、瓦斯槍、麻醉槍、獵槍、
空氣槍或第四條第一項第一款所定其他可發射金屬或子彈具有殺
傷力之各式槍砲者，處無期徒刑或五年以上有期徒刑，併科新臺
幣一千萬元以下罰金。
未經許可，轉讓、出租或出借前項所列槍枝者，處五年以上有期
徒刑，併科新臺幣一千萬元以下罰金。
意圖供自己或他人犯罪之用，而犯前二項之罪者，處無期徒刑或
七年以上有期徒刑，併科新臺幣一千萬元以下罰金。
未經許可，持有、寄藏或意圖販賣而陳列第一項所列槍枝者，處
三年以上十年以下有期徒刑，併科新臺幣七百萬元以下罰金。
第一項至第三項之未遂犯罰之。


司法院資訊處製作；財團法人民間司法改革基金會備份。
